【裁判字號】    98,聲再,19
【裁判日期】    980731
【裁判案由】    聲請再審
【裁判全文】
臺灣士林地方法院刑事裁定              98年度聲再字第19號
聲  請  人  丙○○
即  被  告
            乙○○
            甲○○
            丁○○
共      同  劉祥墩律師
選任辯護人
上列聲請人因妨害自由案件，對於本院於中華民國98年4 月20日
所為97年度簡上字第56號確定判決，聲請再審，本院裁定如下：
    主  文
再審之聲請駁回。
    理  由
一、再審聲請意旨如附件刑事聲請再審狀所載。
二、按刑事訴訟法第420 條第1 項第6 款所謂「發現確實之新證
    據」，係指該證據於事實審法院判決前業已存在，為法院與
    當事人所不知，不及調查斟酌，至其後始行發現，且就證據
    本身形式觀察，固不以絕對不須經過調查程序為條件，但必
    須顯然可認為足以動搖原有罪確定判決，而為受判決人無罪
    、免訴、免刑或輕於原判決所認罪名之判決者為限。故受理
    聲請再審之最後事實審法院，應就聲請再審理由之所謂「新
    證據」，是否具備事實審判決前已經存在，為法院、當事人
    所不知，事後方行發見之「嶄新性」，及顯然可認足以動搖
    原有罪確定判決，應為無罪、免訴、免刑或輕於原判決罪名
    之「顯然性」二要件，加以審查，為判斷應否准予開始再審
    之準據（最高法院85年度台抗字第308 號判決意旨參照）。
    是本條所規定者須為足生影響於判決之重要證據，未經原確
    定判決審酌者，始足當之，茍業經原確定判決審酌，或非足
    生影響於判決之重要證據，均不得據以聲請再審。又若僅係
    聲請傳訊證人，或他人於事後追述當時所見情形之空洞言詞
    ，而顯然無法推翻原確定判決所憑之證據者，即非該款所謂
    確實之新證據。（最高法院28年抗字第8 號、33年抗字第70
    號分別著有判例及92年台抗字第295 號裁判可資參照）。又
    按再審之聲請，經法院認無再審理由，應以裁定駁回，刑事
    訴訟法第434 條第1 項亦定有明文。經查：
  (一)聲請人4 人之聲請再審意旨雖均主張原判決漏未審酌卷附勘
    驗現場之圍籬照片及地政事務所複丈成果圖等事證，未注意
    及系爭圍籬係位在聲請人丙○○母親所有之土地上，而非位
    在告訴人所有之土地上，且僅以細長竹枝編織而成，疏密嚴
    重不一，不足以達到保障建物或土地所有人居住安全之目的
    ；又依告訴人3 人於偵訊中指訴進入系爭土地之人，核與原
    審勘驗現場光碟之情形不同，且證人黃逸卿於審理中之證言
    雖與證人曾添全於偵訊中之證言不符，惟與被告乙○○於偵
    訊中所言一致，自應以證人黃逸卿之證言較足採信；再告訴
    人簡泰嶽於偵訊中之證言亦核與TVBS報導內容不同等節，認
    定本件不構成立法目的在於確保建物或土地所有人居住安全
    之刑法第306 條侵入住居罪云云，惟查，原審判決就上開各
    項證據之取捨判斷，均已詳細審酌並陳明不足為有利聲請人
    認定之原因（見本院卷第13至14頁背面，原判決理由二、(二)
    至(七)所述），並無漏未審酌上開任一事證之情形，參照前揭
    說明，顯與刑事訴訟法第420 條第1 項第6 款之要件不符，
    此部分聲請，自於法未合。
  (二)聲請人丙○○、乙○○、甲○○3 人之聲請意旨另以系爭建
    物各自獨立，並非三層一棟之建物，聲請人3 人可輕易透過
    通道到達告訴人所在處所，無進入告訴人所居住之建物之必
    要，原判決漏未審酌此節，將系爭建物誤認為三層一棟之建
    物，亦構成刑事訴訟法第420 條第1 項第6 款再審事由云云
    ，惟按刑法第306 條，係緣於保障家內和平主義，為貫徹人
    民居住自由，而對無故侵入者明定其處罰，所保護之法益乃
    個人居住場所有不受其他無權者侵入或滯留其內干擾破壞權
    利（臺灣高等法院91年度上易字第1246號判決意旨參照），
    是僅需無權者侵入或滯留個人居住場所內，即構成該罪。查
    本案系爭建物及土地確為告訴人所有、居住之事實，既為聲
    請人所不爭執，顯已符合刑法第306 條規定之保護客體，則
    無論系爭建物係三層一棟之建物，或係有各自獨立通道之建
    物，自均與該罪之構成要件不生影響，是聲請人所提之此部
    分證據顯非屬足生影響於判決之重要證據，縱原判決未敘及
    此節，惟參照前揭說明，自亦與刑事訴訟法第420 條第1 項
    第6 款「新證據」之要件不符，此部分聲請亦無理由。
  (三)聲請人丁○○雖另以原確定判決漏未審酌卷附勘驗筆錄、證
    人黃逸卿之證言、TVBS報導等事證，認原判決另具有刑事訴
    訟法第421 條聲請再審之事由云云，惟按不得上訴於第三審
    法院之案件，除前條規定外，其經第二審確定之有罪判決，
    如就足生影響於判決之重要證據漏未審酌者，亦得為受判決
    人之利益，聲請再審；依第421 條規定，因重要證據漏未審
    酌而聲請再審者，應於送達判決後20日內為之，刑事訴訟法
    第421 條、第424 條分定明文。又同法第433 條另規定，法
    院認再審之程序違背規定者，應以裁定駁回之。查本件聲請
    人即被告丁○○係於98年4 月24日收受本院97年度簡上字第
    56號刑事判決，此有本院送達證書1 紙（97年度簡上字第56
    號卷2 第309 頁）在卷可稽。其得以重要證據漏未審酌提起
    再審之末日為98年5 月14日，聲請人丁○○乃遲於98年7 月
    20日向本院聲請再審，顯已逾越法定期間；且此部分勘驗筆
    錄、證人黃逸卿之證言、TVBS報導等事證，均經原判決詳細
    審酌後認不足為有利被告之認定，業如前述，並非當時已存
    在而不及調查審酌之證據，亦核與刑事訴訟法第421 條之要
    件不符。從而，此部分聲請亦於法有違，核無理由。
三、綜上所述，聲請人等主張原確定判決有重要證據漏未審酌、
    及依刑事訴訟法第420 條第1 項第6 款聲請再審，均核與再
    審要件不符，本件再審之聲請，難認為有理由，應予駁回。
據上論斷，依刑事訴訟法第424 條、第434 條第1 項，裁定如主
文。
中    華    民    國    98    年    7     月    31    日
                  刑事第四庭審判長法  官  林秀鳳
                                  法  官  吳維雅
                                  法  官  黃珮茹
以上正本證明與原本無異。
如不服本裁定，應於送達後5 日內，向本院提出抗告狀。
                                  書記官  張馨尹
中    華    民    國    98    年    7     月    31    日


司法院資訊處製作；財團法人民間司法改革基金會備份。
